臺灣板橋地方法院民事判決　　　　　　　100年度小上字第5號
上　訴　人　國防部
法定代理人　高華柱
訴訟代理人　林志宏律師
被上訴人　　王傑瑞
右當事人間請求給付管理費事件，上訴人對於中華民國99年11月
30 日本院三重簡易庭99年度重小字第1869號第一審小額民事判
決提起上訴，本院判決如下：
    主    文
上訴駁回。
第二審訴訟費用新台幣壹仟伍佰元由上訴人負擔。
    事實及理由
一、按小額程序之第二審判決，依上訴意旨足認上訴為無理由者
    ，得不經言詞辯論為之，民事訴訟法第436 條之29第2 款定
    有明文。對於小額程序之第一審裁判之上訴或抗告，非以其
    違背法令為理由，不得為之，同法第436 條之24第2 項亦有
    規定。
二、本件上訴意旨略以：
    原審判決上開理由，實有違背公寓大廈管理條例第10條第2
    項前段及系爭買賣契約第15條及民法第199條第1項規定，謹
    說明如下：
  １按共用部分、約定共用部分之修繕、管理、維護，由管理負
    責人或管理委員會為之，其費用由公共基金支付或由區分所
    有權人按其共有之應有部分比例分擔之，公寓大廈管理條例
    第10條第2項前段定有明文。債權人基於債之關係，得向債
    務人請求給付，民法第199條第1項亦有規定。上訴人於原審
    起訴時即主張，上訴人因係陸光新城住宅社區之起造人，依
    公寓大廈管理條例第28條第3項規定，在陸光新城住宅社區
    管理委員會成立之前，依法為陸光新城住宅社區之管理負責
    人，需負責陸光新城社區共用部分及社區公共事務的管理、
    維護工作，而因執行前揭管理、維護工作所需支付之相關管
    理、維護費用，依前揭公寓大廈管理條例第10條第2項規定
    ，應由區分所有權人按其共有之應有部分負擔，並非由以起
    造人身分擔任管理負責人之上訴人負擔，此有最高法院96年
    度台上字第2640號民事判決要旨供參。又上訴人與陸光新城
    住宅社區之承購戶（被上訴人即為陸光新城住宅社區之承購
    戶），乃先交付買賣標的，再辦理所有權移轉登記，故於雙
    方買賣契約第十五條約定，自通知交屋日起，房屋稅、地價
    稅、水電費、瓦斯費、管理費、公共基金等稅費概由乙方（
    按即買方）負擔；前開稅費以交屋之日為準，按當年度日數
    比例負擔之，該約定已明定承購戶在交屋後，移轉登記前，
    應負擔原依公寓大廈管理條例第10條第2項應由區分所有權
    人之賣方所需負擔之共用部分及社區公共事務之管理維護費
    用等公共支出。據此，上訴人以起造人擔任管理負責人期間
    ，為執行陸光新城住宅社區共用部分及公共事務之管理維護
    費用，得依公寓大廈管理條例第10條第2項及系爭買賣契約
    第15條之約定，請求所有承購戶按共用部分之應有部分比例
    負擔之，上訴人亦得依據民法第199條第1項，請求被上訴人
    依買賣契約第15條之約定給付。
  ２原審判決未注意上訴人係請求被上訴人應按其承購買賣標的
    房地之應有部分比例負擔上訴人因擔任管理負責人執行陸光
    新城住宅社區共用部分管理、維護工作所需支出之管理維護
    費用，應適用公寓大廈管理條例第10條第2項規定及系爭買
    賣契約第15條之規定，反不當誤解上訴人起訴所請求被上訴
    人給付之費用為性質上屬公共基金之管理費，而錯引公寓大
    廈管理條例第18條第1項第2款及第3項規定，認為管理費應
    按區分所有權人會議決議繳納且應由管理委員會負責管理收
    取為由，駁回上訴人於原審所提之訴，自有判決違背公寓大
    廈管理條例第10條第2項、系爭買賣契約第15條及民法第199
    條第1項規定之違背法令。
  ３上訴人向被上訴人請求給付之管理維護費用，乃係上訴人因
    執行管理、維護工作而實際支出之費用，並非請求被上訴人
    繳納性質上屬公共基金之管理費，此觀上訴人於原審已陳報
    提出陸光新城社區98年7月、98年8月因社區公共管理維護事
    務支出之項目及相關單據暨明細表自明，原審判決受被上訴
    人答辯誤導，錯認上訴人請求給付者為應由區分所有權人會
    議決議繳納性質上屬公共基金之管理費，原判決在錯認上訴
    人所主張訴訟標的之前提下，以風馬牛不相及之判決理由駁
    回上訴人於原審之訴，亦有判決不備理由之判決當然違背法
    令之瑕疵。並聲明：原判決廢棄。被上訴人應給付上訴人
    18350 元及自支付命令送達翌日起至清償日止按年息百分之
    五計算之利息。
三、經查：
  １上訴人主張：其所請求被上訴人給付者，為上訴人以起造人
    身份擔任管理負責人期間，為執行陸光新城住宅社區共用部
    分及公共事務之管理維護費用。上訴人於原審所提管理費收
    繳標準計算方式（見99年度重小字第1869號卷第49頁），係
    將住戶分成三種，有34坪（約64坪）、30坪（約57坪）、28
    坪（約53坪），於98年7月以每坪30元計算，於98年8月至99
    年5月以每坪29元計算，被上訴人為30坪（約57坪），是被
    上訴人於98年7月，應繳1750元（30x57=1710，以1750元計
    算），於98年8月至99年5月每月應繳1660元（29x57=16 53
    ，以1650元計算），是上訴人請求被上訴人應繳18350元等
    情。經查，陸光新城第一次區分所有權人會議於99年1月24
    日第一次召開，因出席人數未達公寓大廈管理條例第31條開
    會人數，因此流會，其後於99年4月10日再次召開區分所有
    權人會議，並推選管理委員成立管理委員會，此有99年1月
    24日及99年4月10日之區分所有權人會議紀錄可稽。於99年
    5月26日經臺北縣五股鄉公所同意報備，有北縣五工字第
    0990010286號公寓大廈管理組織報備證明可稽，是陸光新城
    社區管理委員會業已成立。按管理委員會成立前有關公寓大
    廈之管理所生之權利義務，亦應認如同籌備中之法人，於法
    人成立後當然由其繼受，是管理委員會成立前所生之權利與
    義務，當得於管理委員會成立後主張之，此觀同條例第20條
    之規定甚明。故上訴人於管理委員會成立後，應依同條例第
    20條之規定，將公共基金收支情形、會計憑證、會計帳簿、
    財務報表等移交新管理委員會，並由新成立之管理委員會執
    行管理維護之業務，及區分所權人會議決議之事項。上訴人
    不得再以管理負責人之地位向社區住戶收取管理費。故縱上
    訴人所主張被上訴人積欠管理費屬實，然因上開社區管理委
    員會已成立，上訴人以管理負責人之資格與該社區住戶間所
    生之權利義務，即由新成立之管理委員會承受，上訴人已無
    管理負責人之資格，自應由已成立之管理委員會向被上訴人
    請求，始為適格。
  ２依公寓大廈管理條例第10條規定：「專有部分、約定專用部
    分之修繕、管理、維護，由各該區分所有權人或約定專用部
    分之使用人為之，並負擔其費用。共用部分、約定共用部分
    之修繕、管理、維護，由管理負責人或管理委員會為之。其
    費用由公共基金支付或由區分所有權人按其共有之應有部分
    比例分擔之。但修繕費係因可歸責於區分所有權人或住戶之
    事由所致者，由該區分所有權人或住戶負擔。其費用若區分
    所有權人會議或規約另有規定者，從其規定」，顯見共用部
    分、約定部分之修繕、管理、維護之費用，由公共基金支付
    或由區分所有權人按其共有之應有部分比例分擔之。惟查，
    上訴人於原審所提管理費收繳標準計算方式，係將住戶分成
    三種，有34坪（約64坪）、30坪（約57坪）、28坪（約53坪
    ），以被上訴人所買房屋房型係30坪（約57坪），再以每坪
    30元或29元為計算依據，然此與上開條例所訂「由區分所有
    權人按其共有之應有部分比例分擔之」不符，上訴人卻據此
    管理費收繳標準請求，自難認有理由。
  ３上訴人復主張：伊係依據買賣契約第15條及民法第199條，
    請求被上訴人依約定給付等語。惟查，兩造所訂買賣契約第
    15條係約定「自通知交屋日起，房屋稅、地價稅、水電費、
    瓦斯費、管理費、公共基金等稅費概由乙方（按即買方）負
    擔」，亦即以通知交屋為時點，區分管理費、公共基金應由
    哪一方負擔，在交屋時點之後之管理費、公共基金，由買方
    向管理委員會繳納，在此時點之前之管理費、公共基金，由
    賣方向管理委員會繳納，並非以此條款約定由買方向賣方繳
    納管理費、公共基金，上訴人援引買賣契約，請求被上訴人
    繳納管理費，自屬無據。
四、原審駁回上訴人之請求，其判決理由雖與本院不盡相同，惟
    其結果則一，仍應認上訴為無理由，應予駁回。上訴意旨仍
    執前詞，指摘原判決不當，求予廢棄改判，為無理由，且依
    上訴意旨足認上訴顯為無理由，爰不經言詞辯論，逕予駁回
    其上訴。
五、結論：本件上訴為無理由，依民事訴訟法第436 條之29第2
    款、第436 條之32第1 項、第2 項、第449 條第1 項、第78
    條、第436 條之19第1 項，判決如主文。
中    華    民    國   100    年    1     月    31    日
                  民事第三庭    審判長法  官  陳財旺
                                      法  官  張紫能
                                      法  官  陳映如
右正本係照原本作成。
不得上訴
中    華    民    國   100    年    1     月    31    日
                                      書記官  林勁丞